---
title: "Gestion de Portefeuille"
subtitle: 'TP-1: Analyse du CAC40'
author: 'Ettoré Hidoux, Aurèle Boisseau & Clément Mathé'
date: "Février-Mars 2021"
output:
  word_document: default
  pdf_document:
    keep_tex: yes
    fig_caption: yes
    latex_engine: pdflatex
geometry: margin=1in
header-includes:
- \usepackage[utf8]{inputenc}
- \usepackage{amsmath}
- \usepackage{amsfonts}
- \usepackage{amssymb}
---

```{r setup, include=FALSE}
knitr::opts_chunk$set(echo = FALSE)
```

```{r load-libraries, include=FALSE, echo=TRUE}
library(lubridate)
library(Hmisc)
library(tseries)
library(timeSeries)
library(corrplot)

get.src.folder <- function() {
  path.expand("../GP/src")
}

get.data.folder <- function() {
  path.expand("../GP/data")
}

source(file.path(get.src.folder(), 'utils.R'))
source(file.path(get.src.folder(), 'FileUtils.R'))
```


## Les données

On charge les séries de rendements pour l'indice et les composants de l'indice.

```{r, get-data, warning=FALSE, echo=TRUE}

  ts.all <- get.all.ts('CAC40', tickers=NULL, returns = TRUE,
    dt.start = dmy('01Jul2007'), combine = T)
  
  # bad data for Valeo
  ts.all <- ts.all[,-17]
  
  # keep good data window
  ts.all <- window(ts.all, dmy('01Jul2007'), 
                   dmy('01Jan2009'))
  
  # merge with cac40 index
  cac.index <- get.ts('fchi', 'CAC40')

  cac.ret <- returns(cac.index)
  names(cac.ret) <- 'CAC40'
  ts.all <- removeNA(cbind(ts.all, cac.ret))
```


```{r, plot-cac-1, echo=TRUE, fig.height=4, echo=TRUE}
plot(ts.all[, c(1,2,3)], main='Rendement quotidien')
```

Puis on filtre les points suspects: rendements supérieur à 8 s.d.

```{r, filter, warning=FALSE, echo=TRUE} 
  # flag bad data points: > * \sigma
  good.limit <- 8*apply(ts.all, 2, sd)
  
  ts.bad <- ts.all*FALSE
  for(j in seq(ncol(ts.bad))) {
    ts.bad[,j] <- abs(ts.all[,j]) > good.limit[j]
  }
  good.index <- !apply(ts.bad,1,any)
  ts.all <- ts.all[good.index,]
```

Finalement, on calcule les rendements hebdomadaires:
  
```{r, weekly-return, echo=TRUE} 
  # aggregate returns by week
  by <- timeSequence(from=start(ts.all), 
                     to=end(ts.all), by='week')
  ts.all.weekly <- aggregate(ts.all, by, sum)

  ts.stocks <- ts.all.weekly[,-40]
  ts.index <- ts.all.weekly[,40]
```
```{r, plot-cac-2, echo=TRUE, fig.height=4}
plot(ts.index, main='Rendement hebdomadaire de l\'indice CAC40')
```

## Calcul de correlation

+ Calculer la matrice de corrélation des actions de l\'indice. 

```{r, correlation matrix, echo=TRUE} 
  corr_matrix <- cor(ts.all)
```
```{r, plot-corr_matrix, echo=TRUE, fig.height=5}
corrplot(corr_matrix, type="upper", order="hclust", 'color',  main='Matrice de corrélation de l\'indice CAC40')
```

+ Rechercher des actions fortement corrélées et d'autres qui semblent indépendantes. 
Justifier ces observations en considérant la nature des entreprises.

```{r, high_corr function, echo=TRUE}
high_corr <- function(x){
  indices <- (abs(x)>=0.70 & x!=1)
  for (i in unique(corr_matrix[indices]))
    print(rownames(which(corr_matrix==i, arr.ind=TRUE)))
}
```

```{r, low_corr function, echo=TRUE}
low_corr <- function(x){
  indices <- (abs(x)<=0.01)
  for (i in unique(corr_matrix[indices]))
    print(rownames(which(corr_matrix==i, arr.ind=TRUE)))
}
```

```{r, correlation search, echo=TRUE} 
corr70 <- (abs(corr_matrix)>=0.70 & corr_matrix!=1)
corr20 <- (abs(corr_matrix)<=0.20)
#indices <- (abs(corr_matrix)>=0.70 & corr_matrix!=1)
#corr_matrix[indices]

#which(corr_matrix==unique(corr_matrix[indices])[2], arr.ind=TRUE)
print('CORRELATED')
high_corr(corr_matrix)
print('INDEPENDANT')
low_corr(corr_matrix)
```
```{r, corr_search result, echo=TRUE}
corrplot(corr70, type="upper", order="hclust", 'color', main='Indice CAC40 corrélés')
corrplot(corr20, type="upper", order="hclust", 'color', main='Indice CAC40 indépendant')
```

Commentaire: 
Corrélé: - gle-aca (société générale - crédit agricole) deux banques francaises // ex: même domaine et meme marché donc sont sensible aux mêmes variations
         - sgo-ker (saint gobain - kering) une entreprise de production, transformation de matière première et une entreprise du luxe possédant plusieurs marques // ex: peut être que saint gobain est un fournisseur de matière première pour le groupe kering et que leur rendements sont liés 
         - sgo-su (schneider electric) une entreprise solution de gestion d'electricité // ex: même explication 

+ Choisir 3 titres, et reproduire la figure 3.5, page 35 du manuel de B. Pfaff.
Commenter les résultats obtenus.

```{r, figure 3.5, echo=TRUE} 
corr75 <- (abs(corr_matrix)>=0.70)
corr25 <- (abs(corr_matrix)<=0.20)
```

Commentaire: 

## Analyse en composantes principales

+ Effectuer une ACP de la matrice de covariance des rendements hebdomadaires

```{r, correlation search, echo=TRUE} 
library("FactoMineR")
library("factoextra")
ts.pca <- PCA(corr_matrix, scale.unit = TRUE, ncp = 5, graph = TRUE)
fviz_eig(ts.pca, addlabels = TRUE, ylim = c(0, 50))
```

+ Observer les projections des variables sur les deux premiers vecteurs propres, et tenter de fournir une interprétation économique de ces facteurs.

```{r, figure 3.5, echo=TRUE} 
var <- get_pca_var(ts.pca)
var
corrplot(head(t(var$contrib),2), is.corr=FALSE)
corrplot(var$coord[,c(1,2)], is.corr=FALSE)
fviz_contrib(ts.pca, choice = "var", axes = 1)
fviz_contrib(ts.pca, choice = "var", axes = 2)
```

Commentaire Dim-1: Les valeurs qui ont une contribution importantes sont celles d'entreprises de matière premiere (sgo, ri), de luxe (ker, mc), automobile/transports (ml, alo, ac, ug), banques (gle, aca), technologies (lg, alu ), energie (su, lr) et communication (cs, pub)